【裁判字號】    90,易,521
【裁判日期】    900820
【裁判案由】    偽造文書等
【裁判全文】
臺灣士林地方法院刑事判決                           九十年度易字第五二一號
    公  訴  人  臺灣士林地方法院檢察署檢察官
    被      告  乙○○
右列被告因偽造文書等案件，經檢察官提起公訴（九十年度偵字第四八七四號），本
院判決如左：
    主  文
乙○○行使偽造私文書，足以生損害於公眾及他人，處有期徒刑肆月，如易科罰金，
以參佰元折算壹日。
在台灣士林地方法院檢察署八十九年毒偵字第二七七三號偵查卷附之民國八十九年十
一月八日搜索票、指認紀錄、毒品案件尿液委驗單、搜索扣押證明筆錄上在場人欄、
犯罪嫌疑人權利告知確認書上偽造「甲○○」之署押各壹枚（各含指印壹枚）、在八
十九年十一月八日警訊筆錄上偽造「甲○○」之署押貳枚（含指印貳枚）均沒收。
    事  實
一、乙○○於民國八十九年九月間，在不詳地點拾得甲○○遺失之駕照一張後，竟為
    逃避通緝，基於為自己不法所有之意圖，予以侵占入己，隨即基於行使變造特許
    證之犯意聯絡，在年籍不詳成年友人「郭泰森」（音譯）位於台北市○○○路○
    段之住處內，交付其自己之照片一張與「郭泰森」，委由「郭泰森」將該照片換
    貼於所拾得之甲○○駕照上而變造之。嗣於同年十一月八日間，在友人徐通駿位
    於台北市○○區○○路四段八九五號五樓之六住處，為警持搜索票查獲其施用第
    二級毒品安非他命之犯行，詎其為逃避刑責，竟持上開變造之駕照並冒用甲○○
    之名應訊，並基於行使偽造私文書、偽造署押之犯意，接續在警察所提示之搜索
    票、指認紀錄、毒品案件尿液委驗單上偽造「甲○○」之署押各一枚（各含指印
    一枚）、在八十九年十一月八日警訊筆錄上偽造「甲○○」之署押二枚（含指印
    二枚），並接續在搜索扣押證明筆錄上在場人欄偽造「甲○○」之署押一枚（含
    指印一枚），而偽造證明警方搜索扣押時其在場意思之私文書並行使之，在犯罪
    嫌疑人權利告知確認書上偽造「甲○○」之署押一枚（含指印一枚）而偽造有收
    受該權利告知確認書意思之私文書並行使之，足以生損害於監理機關對駕照管理
    之正確性、警察機關對犯罪嫌疑人確認之正確性及甲○○。嗣經台灣士林地方法
    院檢察署傳喚甲○○到庭應訊陳明並無上開施用毒品而遭警查獲之情事，由台灣
    士林地方法院檢察署委請內政部警政署刑事警察局鑑定指紋後，始查知上情。
二、案經台灣士林地方法院檢察署檢察官自動檢舉偵查起訴。
    理  由
一、訊據被告對於右揭事實坦承不諱，核與證人甲○○到庭證述情節相符，並有台灣
    士林地方法院檢察署八十九年度毒偵字二七七三號偵查卷附之搜索票、指認紀錄
    、毒品案件尿液委驗單、八十九年十一月八日警訊筆錄、搜索扣押證明筆錄、犯
    罪嫌疑人權利告知確認書及內政部警政署刑事警察局九十年四月（九０）刑紋字
    第五二００五號函附之鑑驗書一件在卷可稽，足認被告自白與事實相符，事證明
    確，其犯行洵堪認定。
二、被告在搜索扣押證明筆錄上在場人攔偽造「甲○○」之署押，用以表示其在警察
    搜索扣押時在場意思，在權利告知確認書上偽造「甲○○」之署押，依習慣即用
    以表示收受該通知之意思，有收據之性質，均屬刑法第二百二十條第一項以文書
    論之私文書。又其持用變造駕照並冒用甲○○之名應訊，在搜索票、指認紀錄、
    毒品案件尿液委驗單、搜索扣押證明筆錄上在場人欄、犯罪嫌疑人權利告知確認
    書、八十九年十一月八日警訊筆錄上偽造甲○○署押並行使上開偽造私文書，使
    警察機關誤認犯罪嫌疑人為甲○○，使甲○○有受刑事追訴之危險，足以生損害
    於監理機關對駕照管理之正確性、警察機關對犯罪嫌疑人確認之正確性及甲○○
    。核被告所為，係犯刑法第二百十六條、第二百十條、第二百十二條、第三百三
    十七條之行使偽造私文書、行使變造特許證、侵占遺失物罪。被告與年籍不詳友
    人「郭泰森」就變造駕照之行為，有犯意之聯絡及行為分擔，各為共同正犯。被
    告變造駕照之行為為行使變造駕照行為之低度行為，應為行使變造駕照行為之高
    度行為所吸收，不另論罪。其先後多次偽造署押之行為，係出於同一偽造署押犯
    意下之接續行為，又其在搜索扣押證明筆錄上在場人欄、權利告知確認書上偽造
    署押之行為，為偽造私文書之階段行為，偽造私文書復為行使偽造私文書之低度
    行為，均應為行使偽造私文書之高度行為所吸收，不另論罪。再其前後二次行使
    偽造私文書之行為，係接續為之，僅侵害一法益，應只論以一罪。被告所犯侵占
    遺失物罪、行使變造特許證罪與行使偽造私文書罪三罪間，有方法結果之牽連關
    係，為牽連犯，應依刑法第五十五條之規定，從一重處斷。檢察官起訴書就侵占
    遺失物、行使變造特許證、偽造署押三罪間，雖載為數罪併罰，但已據到庭實施
    公訴檢察官當庭更正，附此敘明。又檢察官起訴書雖未敘及行使偽造私文書之犯
    行，然此部分與起訴部分有牽連犯之裁判上一罪關係，為起訴效力所及，且經到
    庭實施公訴檢察官當庭補充敘明並變更起訴法條，本院自應併予審究，併此敘明
    。爰審酌被告為逃避通緝、躲避刑責之犯罪動機、目的、變造駕照行使並冒名應
    訊之手段，其品性、生活狀況、智識程度、犯罪所生之損害，及犯罪後已坦承不
    諱，深具悔意之態度，且被害人甲○○亦當庭表示原諒之意等一切情狀，量處如
    主文所示之刑，按被告犯罪後，刑法第四十一條業已修正為「犯最重本刑為五年
    以下有期徒刑以下之罪，而受六個月以下有期徒刑或拘役之宣告，因身體、教育
    、職業、家庭之關係或其他正當事由，執行顯有困難者，得以一元以上三元以下
    折算一日，易科罰金。但確定因不執行所宣告之刑，難收矯正之效，或難以維持
    法秩序者，不在此限。併合處罰之數罪，均有前項情形，其應執行之刑逾六月者
    ，亦同」，於九十年一月十日公布，同年一月十二日施行，是被告犯後法律已有
    變更，比較新舊法，以修正後之刑法第四十一條第一項較有利於被告，自應適用
    新法諭知易科罰金之折算標準。又被告於搜索票、指認筆錄、毒品案件尿液委驗
    單、搜索扣押證明筆錄、權利告知確認書、警訊筆錄上，除偽造署押外，並按其
    指印，因該指印同為代表冒用者之姓名，作用及效力與署押無異，且其簽名與捺
    印係出於同一個偽造署押之犯意，是其所按指印雖為自己所有，要屬同一偽造署
    押之犯行，指印部分亦應併予宣告沒收。是在台灣士林地方法院檢察署八十九年
    毒偵字第二七七三號偵查卷附之八十九年十一月八日搜索票、指認紀錄、毒品案
    件尿液委驗單、搜索扣押證明筆錄上在場人欄、犯罪嫌疑人權利告知確認書上偽
    造「甲○○」之署押各壹枚（各含指印壹枚）、在八十九年十一月八日警訊筆錄
    上偽造「甲○○」之署押貳枚（含指印貳枚）均應依刑法第二百十九條規定沒收
    。
據上論斷，應依刑事訴訟法第二百九十九條第一項前段、刑法第二條第一項前段、第
二百十六條、第二百十條、第二百十二條、第二百十九條、第三百三十七條、第五十
五條、第四十一條第一項前段，罰金罰鍰提高標準條例第一條前段、第二條，判決如
主文。
本案經檢察官蘇佩鈺到庭執行職務。
中      華      民      國     九    十     年     八    月   二  十    日
                                  臺灣士林地方法院刑事第四庭
                                          法  官
附錄本案論罪科刑法條全文
刑法第二百一十六條
行使第二百十條至第二百十五條之文書者，依偽造、變造文書或登載不實事項或使登
載不實事項之規定處斷。
刑法第二百一十條
偽造、變造私文書，足以生損害於公眾或他人者，處五年以下有期徒刑。


司法院資訊處製作；財團法人民間司法改革基金會備份。
